臺灣高雄地方法院刑事判決　　　　 　 96年度簡上字第178號
上　訴　人
即　被　告　甲○○
上列上訴人即被告因違反動產擔保交易法案件，不服本院高雄簡
易庭民國95年12月29日95年度簡字第7524號所為第一審判決（聲
請簡易判決處刑書案號：臺灣高雄地方法院檢察署95年度偵字第
28756 號），提起上訴，本院管轄之第二審合議庭判決如下：
    主  文
原判決撤銷。
甲○○動產擔保交易之債務人，意圖不法之利益，將標的物出質
，致生損害於債權人，處拘役肆拾伍日，如易科罰金，以銀元參
佰元即新臺幣玖佰元折算壹日，緩刑貳年。
    事  實
一、甲○○於民國94年11月25日，向王英秋所經營之富園機車出
    租行，以動產擔保交易法附條件買賣方式，購買車號XW6─
    019 號重型機車1 部，為動產擔保交易之債務人，雙方約定
    總價金為新台幣（下同）6 萬6000元，每月1 期，分12期，
    期間自94年12月15日起至95年10月15日止，每期付款5,500
    元，並約定上開車輛放置地點為甲○○位於高雄縣大寮鄉○
    ○村○○街118 號住處，且在本件價款未付清前，甲○○僅
    得依約占有使用，不得任意遷移、出賣、出質或為其他處分
    。詎甲○○尚未繳納任何分期款，即意圖為自己不法之利益
    ，於94年12月間某日，將上開車輛交由不知情之友人許佳玟
    ，以1 萬5 千元之代價出質予高雄市○○○路90號「榮華當
    舖」，致使債權人追索無著而受有損害。
二、案經富園機車出租行代表人王英秋告訴台灣高雄地方法院檢
    察署檢察官偵查後聲請簡易判決處刑。
    理  由
一、被告甲○○對於上揭犯行於偵查及本院均坦承不諱，核與告
    訴代理人王英秋及證人許佳玟於偵查中證述之情節相符，復
    有附條件買賣契約書、機車買賣合約書、動產抵押契約、本
    票、客戶連絡繳款明細表、存證信函、催告通知書、高雄市
    政府營利事業登記證、機車行照及照片在卷足憑，足徵被告
    自白與事實相符，應可採信。又被告明知係動產擔保交易之
    債務人，仍將上開機車出質，顯有不法利益之意圖無疑。本
    件事證明確，被告犯行堪予認定。
二、查被告行為後，刑法於94年2 月2 日經總統令修正公布，於
    95年7 月1 日施行，而比較新舊法時應就罪刑有關之共犯、
    未遂犯、想像競合犯、牽連犯、連續犯、結合犯，以及累犯
    加重、自首減輕暨其他法定加減原因（如身分加減）與加減
    例等一切情形，綜其全部罪刑之結果而為比較（最高法院95
    年5 月23日刑事庭第8 次會議決議參照）。經查：
（一）被告行為時之動產擔保交易法第38條雖未修正，惟併科罰
      金部分，依修正前刑法第33條第5 款規定「主刑之種類如
      下：五、罰金：1 元以上」，該罪之罰金刑為最低得科新
      臺幣3 元，最高得科新臺幣18,000元。而依修正後刑法第
      33條第5 款修正為「主刑之種類如下：五罰金：新臺幣1,
      000 元以上，以百元計算之」之規定，該罪之罰金刑最低
      得科新臺幣1,000 元以上，最高得科新臺幣18,000元，比
      較新舊法，應以被告行為時之刑法第33條之規定計算併科
      罰金之最低額較有利於被告。
（二）被告於行為時之刑法第41條第1 項前段原規定：「犯最重
      本刑為5 年以下有期徒刑以下之刑之罪，而受6 個月以下
      有期徒刑或拘役之宣告，因身體、教育、職業、家庭之關
      係或其他正當事由，執行顯有困難者，得以1 元以上3 元
      以下折算一日，易科罰金。」被告行為時之易科罰金折算
      標準，業據修正前罰金罰鍰提高標準條例第2 條前段規定
      ，就其原定數額提高為100 倍折算1 日，則本件行為人行
      為時之易科罰金折算標準，應以銀元300 元折算1 日，經
      折算為新臺幣後，應以新臺幣900 元折算為1 日。惟95年
      7 月1 日施行之刑法第41條第1 項前段則規定：「犯最重
      本刑為5 年以下有期徒刑以下之刑之罪，而受6 個月以下
      有期徒刑或拘役之宣告者，得以新臺幣1,000 元、2,000
      元或3,000 元折算1 日，易科罰金。」比較修正前後之易
      科罰金折算標準，以95年7 月1 日修正公布施行前之規定
      ，較有利於被告，則應依刑法第2 條第1 項前段，適用修
      正前刑法第41條第1 項前段規定，定其折算標準。
三、核被告所為，係違反動產擔保交易法第38條之動產擔保交易
    之債務人，意圖不法之利益，將標的物出質，致生損害於債
    權人罪。原審予以論罪科刑，固非無見。惟查：（一）被告
    已於95年11月13日與富園機車出租行代表人王英秋達成和解
    ，有刑事呈報狀、和解書各1 紙附於本院95年度簡字第7524
    號卷可憑，原審95年12月29日判決時於理由欄敘明審酌被告
    未與告訴人達成和解而量刑，已與卷證資料不符，容有未恰
    （二）又本案被告之犯行係將動產擔保標的物出質，業如上
    述，是原審判決之主文記載「黃浩瑩動產擔保交易之債務人
    ，意圖不法之利益，將標的物出賣，致生損害於債權人，」
    ，亦有違誤。從而，原審既有前開瑕疵，且被告上訴亦以原
    判決誤認被告未與告訴人和解，而提起上訴，為有理由，是
    應由本院將原判決撤銷，並審酌被告將標的物出質，致告訴
    人王英秋追索無著受有損害，影響告訴人權益甚鉅，然事後
    坦承犯行，且已與告訴人達成和解，業如前述，其犯罪情節
    較輕微，犯後顯見悔意，態度亦佳，且本件僅係侵害財產法
    益之犯罪，被告之行為於刑事上之可非難性應較輕微等一切
    情狀，量處如主文第2 項所示之刑，並依修正前刑法第41條
    第1 項前段規定，諭知如主文第2 項所示易科罰金之折算標
    準，以資懲儆。末查被告前未曾受有期徒刑之宣告，有台灣
    高等法院被告前案紀錄表可參，且犯後坦承犯行，頗有悔意
    ，其因一時失慮，致罹刑典，經此刑之宣告後，當知所警惕
    ，信無再犯之虞，本院認所宣告之刑以暫不執行為適當，併
    諭知緩刑2 年，以啟自新（被告犯罪在新法施行前，裁判在
    新法施行後，依最高法院95年5 月23日刑事庭第8 次會議決
    議見解，逕依新法第74條之規定宣告緩刑）。另本院斟酌被
    告犯後坦承犯行，已見悔意，又與告訴人達成和解，尚無對
    被告諭知緩刑附加負擔之必要，附此敘明。
據上論斷，依刑事訴訟法第455 條之1 第1 項、第3 項、第369
條第1 項前段、第364 條、第299 條第1 項前段，動產擔保交易
法第38條，刑法第11條前段、第2 條第1 項前段、第74條第1 項
第1 款、修正前刑法第41條第1 項前段，罰金罰鍰提高標準條例
第1 條前段、刪除前罰金罰鍰提高標準條例第2 條，現行法規所
定貨幣單位折算新臺幣條例第2 條，判決如主文。
本案經檢察官高嘉惠到庭執行職務。
中　　華　　民　　國　　96　　年　 　4　　月　　30　　日
                  刑事第四庭  審判長法　官　郭玫利
                                    法  官  陳振嘉
                                    法  官  林意芳
以上正本證明與原本無異。
不得上訴。
中　　華　　民　　國　　96　　年　 　4　　月　　30　　日
　　　　　　　　　　　　　　　　　　書記官  曾秀鳳
附錄本案論罪科刑法條
動產擔保交易法第38條
動產擔保交易之債務人，意圖不法之利益，將標的物遷移、出賣
、出質、移轉、抵押或為其他處分，致生損害於債權人者，處3
年以下有期徒刑、拘役或科或併科6,000元以下之罰金。
